【裁判字號】    99,簡上,17
【裁判日期】    990129
【裁判案由】    詐欺
【裁判全文】
臺灣基隆地方法院刑事判決              99年度簡上字第17號
公  訴  人  臺灣基隆地方法院檢察署檢察官
上  訴  人
即  被  告  乙○○
上列上訴人因被告詐欺案件，不服本院基隆簡易庭98年度基簡字
第1445號，中華民國98年12月7 日所為第一審刑事簡易判決（偵
查案號：98年度偵字第4417號、第4444號）提起上訴，本院管轄
第二審之合議庭判決如下：
    主  文
上訴駁回。
    犯罪事實
一、乙○○於民國98年4 月初某日，因急於求職，在自由時報之
    廣告欄上知悉誠徵司機之廣告，乃以該廣告欄上所留存之電
    話與真實姓名年籍不詳自稱「經理」之成年男子聯絡，該「
    經理」即要求乙○○交付金融機構之提款卡及密碼供其使用
    。乙○○明知金融機構帳戶為個人信用之表徵，復依一般社
    會生活經驗，可得預見任意提供自己或親人在金融機構開設
    之帳戶（含存摺、提款卡、密碼）供他人使用，可能幫助不
    法犯罪集團掩飾或隱匿犯罪所得之財物，致使被害人及警方
    追查無門，仍不違背其本意，基於幫助詐欺取財之不確定故
    意，於98年4 月初某日，在基隆市基隆火車站前，將其所開
    立之玉山銀行基隆分行帳號0000000000000 號帳戶之提款卡
    ，連同密碼交由「經理」所派遣之另名真實姓名年籍不詳之
    成年男子收受。使「經理」及收受上開提款卡、密碼之成年
    男子所屬詐騙集團成員，得基於意圖為自己不法所有之詐欺
    取財犯意，為下列犯行：
  (一)98年4 月4 日晚上9 時30分許，撥打電話予林加凰，佯稱林
    加凰先前進行網路購物時，因宅急便送單有誤，致誤遭設定
    為分期付款，須至自動櫃員機前按指示操作，始能解除前揭
    設定云云，林加凰因此陷於錯誤，於翌日（5日）凌晨0時許
    ，在臺中縣大里市○○街之郵局自動櫃員機前，依指示按鍵
    ，將新臺幣（下同）25,258元、23,008元轉帳存入乙○○所
    有上開帳戶內，前揭款項於匯入帳戶後，隨即遭提領一空。
  (二)98年4月4日某時許，撥打電話予劉雅雯，佯稱劉雅雯先前進
    行網路購物時，因扣款有問題，致誤遭設定為分期付款，須
    至自動櫃員機前按指示操作，始能解除前揭設定云云，劉雅
    雯因此陷於錯誤，於翌日（5日）凌晨0時許，在臺北縣土城
    市○○路○段51號萊爾富超商店內自動櫃員機前，依指示按
    鍵，將23,372元轉帳存入乙○○所有上開帳戶內，前揭款項
    於匯入帳戶後，隨即遭提領一空。嗣因林加凰、劉雅雯分別
    發覺受騙報警處理，為警循線查悉上情。
二、案經臺北市政府警察局松山分局移請臺灣臺北地方法院檢察
    署檢察官呈請臺灣高等法院檢察署檢察長令轉臺灣基隆地方
    法院檢察署檢察官偵查後，聲請以簡易判決處刑。
    理  由
壹、證據能力
一、按被告以外之人於審判外之言詞或書面陳述，除法律有規定
    者外，不得作為證據；又被告以外之人於偵查中向檢察官所
    為之陳述，除顯有不可信之情況者外，得為證據；再被告以
    外之人於審判外之陳述，雖不符合刑事訴訟法第159條之1至
    第159條之4之規定，而經當事人於審判程序同意作為證據，
    法院審酌該言詞陳述或書面陳述作成時之情況，認為適當者
    ，亦得為證據，而當事人、代理人或辯護人於法院調查證據
    時，知有上開不得為證據之情形，而未於言詞辯論終結前聲
    明異議者，視有前項之同意，刑事訴訟法第159條第1項、第
    159條之1第2項及第159條之5分別定有明文。經查：
  (一)證人劉雅雯、林加凰於警詢中所為之陳述，為被告乙○○以
    外之人於審判外之言詞陳述，然經本院於審判程序提示予被
    告並告以要旨，經被告表示無意見，且未聲明異議，又本院
    審酌證人林加凰、劉雅雯警詢筆錄之記載，並無不正取供之
    情事，且證人於警詢時並無具結之可能，是就該審判外言詞
    陳述作成時之情況，應認為適當，依刑事訴訟法第159條之5
    規定意旨，具有證據能力。
  (二)卷附之玉山銀行基隆分行98年4 月13日玉山基隆字第098040
    9001號函暨客戶基本資料、客戶交易明細表、綜存戶交易資
    料查詢單（北檢98年度偵字第15882號卷第9頁至第13頁）、
    自動櫃員機交易明細表2紙（北檢98年度偵字第13032號卷第
    12頁）、台新銀行自動櫃員機交易明細表1紙（北檢98 年度
    偵字第15882號卷第53 頁）為非供述證據，而經審酌其作成
    或取得之情況，並無違背法定程序取得之情形，依刑事訴訟
    法第158條之4之反面解釋，應認具有證據能力，而得為本案
    之證據。
貳、實體部分
一、訊據被告乙○○固坦承有於前揭時、地將其所有玉山銀行基
    隆分行帳戶之提款卡、密碼交付與真實姓名年籍不詳之男子
    ，惟矢口否認有何幫助詐欺犯行，辯稱：伊係因看報紙應徵
    司機工作，與自稱「經理」之人聯絡後，「經理」表示薪資
    需用轉帳之方式，要求交付提款卡，並差遣另名男子向伊拿
    取提款卡，並說要測試提款卡能否使用，確定帳戶有無問題
    ，伊才將提款卡、密碼交給對方云云，經查：
  (一)前揭犯罪事實，業據證人即被害人林加凰、劉雅雯於警詢中
    證述綦詳，並有卷附之玉山銀行基隆分行98年4 月13日玉山
    基隆字第0980409001號函暨客戶基本資料、客戶交易明細表
    、綜存戶交易資料查詢單（北檢98年度偵字第15882號卷第9
    頁至第13頁）、自動櫃員機交易明細表2 紙（北檢98年度偵
    字第13032 號卷第12頁）、台新銀行自動櫃員機交易明細表
    1 紙（北檢98年度偵字第15882 號卷第53頁）可稽，堪以認
    定被害人林加凰、劉雅雯確有因被告提供其玉山銀行基隆分
    行供犯罪集團成員使用而遭詐欺，並匯款至被告所提供之前
    開帳戶內無訛。
  (二)被告固以前詞置辯，惟查：被告於本院準備程序中陳稱：伊
    打電話過去後，對方要求準備金融卡及履歷表，伊有問為何
    要準備金融卡，對方表示是要匯薪水之用，伊覺得把金融卡
    給別人怪怪的，所以有問清楚一點，伊與對方係約在基隆火
    車站見面，伊在應徵時也覺得很奇怪等語（本院99年1 月22
    日準備程序筆錄第2 頁、第3 頁），徵諸被告前開所述內容
    ，被告與該名男子之見面地點乃係基隆火車站前，衡以該處
    乃熱鬧繁華之地，週邊不乏提款機設備、銀行，且便利商店
    內亦有提款機可供使用，倘被告提供提款卡、密碼僅供該男
    子測試帳戶可否使用，被告大可陪同該男子當場測試後取回
    提款卡，毋庸將提款卡交付他人，復被告亦自承其於對方要
    求交付提款卡前，已覺異於常情，何以仍放心將提款卡連同
    密碼交付一不知真實姓名年籍之人，亦悖常理；再者，金融
    帳戶之存摺、提款卡及密碼，其設計之目的係為確認提領帳
    戶內款項之人，為真正有權提領之人，藉以控制帳戶內款項
    被盜領之風險，而依一般人提供帳戶做為薪資轉帳所用之生
    活經驗，該帳戶既係用以供雇主存入薪資所用，僅需提供帳
    戶號碼或存摺封面等物，以供雇主確認轉入薪資之帳戶無誤
    即為已足，實無庸提供密碼，若任意提供存款卡、密碼與他
    人，反而可能招致帳戶內之款項因遭任意第三人提領而喪失
    ，被告為一具有社會經驗之中年人，工作經驗豐富，就薪資
    轉帳毋庸交付存款卡、密碼乙事，斷無不知之理，是其辯稱
    係為應徵工作薪資轉帳所需而交付提款卡、密碼云云，顯無
    理由。
  (三)按金融存款帳戶，事關存戶個人財產權益之保障，與存戶之
    金融卡、密碼結合，其專屬性、私密性更形提高，除非本人
    或與本人具密切之關係者，難認有何理由可自由流通使用該
    存摺、提款卡及密碼，一般人亦均有應妥為保管存摺、金融
    卡及密碼，以防止被他人冒用之認識，縱有特殊情況偶有將
    存摺、金融卡及密碼交付他人之需，亦必深入瞭解其用途後
    再行提供以使用，恆係吾人日常生活經驗與事理；且金融帳
    戶為個人理財之工具，申請開設金融帳戶並無任何特殊之限
    制，一般民眾皆可以存入最低開戶金額之方式申請開戶，一
    個人可以在不同之金融機構申請多數之存款帳戶使用，並無
    何困難，此乃眾所週知之事實，則依一般人之社會生活經驗
    ，苟見非親非故之人不以自己名義申請開戶，反向他人蒐集
    金融機構帳戶供己使用，衡情當知悉蒐集金融帳戶者，係將
    所蒐集之帳戶用以從事財產犯罪。況現今社會上，詐騙者蒐
    購人頭帳戶，持以作為信貸、手機簡訊詐欺之事，常有所聞
    ，提供帳戶予非親非故之人，受讓人係為從事財產犯罪，已
    屬人盡皆知之事，本件被告對於存款卡及密碼等有關個人財
    產、身分之物品，將淪落於不明人士手中，極易被利用為與
    財產有關之犯罪工具，竟願交付其所有上開帳戶之提款卡，
    並將密碼告知予與其於身分上不具密切關係之人，顯然對於
    該帳戶將作為不法使用，有所認知，是雖卷內事證並無積極
    證據證明被告知悉實施詐欺者將如何犯罪，而不能於本件認
    定被告有實施詐欺犯行之共同犯意聯絡；但被告既對交付自
    己金融帳戶予他人使用，可能遭持以從事財產犯罪有所認知
    ，其有幫助他人犯詐欺罪之不確定犯罪故意甚明。
 (四) 綜上所述，本件事證明確，被告犯行堪予認定，應依法論科
    。
參、論罪科刑
一、按刑法上之幫助犯，係對於犯罪與正犯有共同之認識，而以
    幫助之意思，對於正犯資以助力，而未參與實施犯罪之行為
    者而言（最高法院75年度臺上字第1509號、88年度臺上字第
    1270號判決亦同此意旨）。是以如未參與實施犯罪構成要件
    之行為，而係出於幫助之意思提供助力，即屬幫助犯，而非
    共同正犯。被告僅提供帳戶讓被害人存入款項，其行為性質
    上僅可認為係詐欺取財構成要件以外之幫助行為，尚難遽認
    係與前述詐欺行為人本於共同犯罪之犯意聯絡，而有參與或
    分擔向被害人詐欺之犯行。
二、核被告所為，係犯刑法第30條第1 項前段、第339 條第1 項
    之幫助詐欺取財罪。被告係幫助他人犯罪，應依刑法第30條
    第2 項之規定，並按正犯之刑減輕之。本件被告一次交付前
    開玉山銀行基隆分行帳戶之提款卡、密碼予真實姓名年籍不
    詳之成年男子之行為，幫助詐欺集團成員詐欺被害人林加凰
    、劉雅雯2 人之財物，係一行為觸犯數個相同罪名，為想像
    競合犯，應依刑法第55條規定從一情節較重者處斷。原審認
    被告幫助詐欺部分，事證明確，並爰審酌被告並無前科紀錄
    ，其提供金融帳戶予他人作為詐欺取財之工具，造成犯罪偵
    查困難，亦使被害人求償無門，幕後犯罪人得以逍遙法外，
    嚴重危害交易秩序、社會治安，犯後亦未坦承犯行，悔意不
    足，暨造成2 位被害人財產損害等一切情狀，量處有期徒刑
    2 月，如易科罰金，以新台幣1,000 元折算壹日，其認事用
    法並無違誤，量刑亦稱妥適，被告執此前詞否認犯罪，提起
    上訴，核無理由，應予駁回。
三、至被告將前開玉山銀行基隆分行帳戶之提款卡及密碼等物品
    ，已交予真實姓名年籍不詳之成年男子，未經扣案，兼參上
    開帳戶已通報為警示帳戶，已無沒收之必要，爰不為沒收之
    諭知，附此敘明。
據上論斷，應依刑事訴訟法第455 條之1 第1 項、第3 項、第
368 條，判決如主文。
本案經檢察官甲○○到庭執行職務。
中    華    民    國    99    年    1     月    29    日
                  刑事第四庭審判長法    官    齊  潔
                                  法    官    王慧惠
                                  法    官    周霙蘭
以上正本證明與原本無異。
本件判決不得上訴。
中    華    民    國    99    年    1     月    29    日
                                  書 記 官    莊智凱

司法院資訊處製作；財團法人民間司法改革基金會備份。
